臺灣臺東地方法院刑事判決　　　　　　　 96年度易字第152號
公　訴　人　臺灣臺東地方法院檢察署檢察官
被　　　告　甲○○
上列被告因竊盜案件，經檢察官提起公訴 (96年度偵字第432號)
，本院判決如下：
    主  文
甲○○竊盜，處有期徒刑肆月，如易科罰金，以銀元佰元即新
臺幣玖佰元折算壹日，減為有期徒刑貳月，如易科罰金，以銀元
佰元即新臺幣玖佰元折算壹日。
    犯罪事實
一、甲○○於民國94年10月間 (起訴書誤載為95年7月)某日上午
    9時許，騎乘腳踏車行經臺東縣臺東市○○路○段176巷66號
    丙○○住處後方巷內丙○○所有之儲藏室時，見該儲藏室大
    門未上鎖，竟意圖為自己不法之所有，徒手竊取丙○○所有
    放置儲藏室內之鐵器1批 (價值約新臺幣5,000元)，為丙○○之子丁○○當場發現，隨即聯絡丙○○返家處理。甲○○
    將竊得之鐵器放置於腳踏車後架上正欲離去時，適丙○○返
    家，拉住甲○○騎乘之腳踏車予以攔阻，甲○○乃留下腳踏
    車，徒步逃逸。嗣於96年1月7日上午9時50分許，因警察在
    同市○○路與正氣路口附近發現甲○○騎乘腳踏車上載有板
    模用鐵器，形跡可疑，加以盤查時，為丙○○發現，上前告
    知警察曾遭甲○○竊取鐵器，而查悉上情。
二、案經臺東縣警察局臺東分局報請臺灣臺東地方法院檢察署檢
    察官偵查起訴。
    理  由
一、證據能力部分：
(一)按被告以外之人於審判外之言詞或書面陳述，除法律有規定
    者外，不得作為證據，刑事訴訟法第159條第1項定有明文。
    證人即被害人丙○○、證人丁○○業經於本院審理時，使之
    立於證人之地位具結後陳述，且給予被告詰問之機會，渠等
    證述內容與於警詢中所證相若，據此逆推，已可見渠等應係
    本於真意始為如警詢筆錄所載之供述；兼之本案亦未見司法
    警察有何違法取供之情事，本院審酌渠等在製作筆錄之際神
    智清楚，製作過程亦無強暴、脅迫等不法情事，筆錄製作完
    成後，尚提示筆錄供證人閱覽後始予簽名等情，已足徵證人
    陳述係出於自由意識下之陳述，自得為證據，而認具有證據
    能力。
(二)證人即被害人丙○○於偵查中向檢察官所為之證述，係依據
    其觀察及見聞所為之陳述，不僅具體明確，並係在檢察官告
    以偽證罪之處罰規定以後，始具結陳述，此有檢察官訊問筆
    錄暨證人丙○○結文在卷可考，是上開陳述內容之任意性，
    自已足供擔保。且其等於檢察官訊問時之證述，依筆錄之記
    載，並無證據顯示係遭受強暴、脅迫、詐欺、利誘等外力干
    擾情形，或在影響其等心理狀況致妨礙自由陳述等顯不可信
    之情況，依刑事訴訟法第159條之1第2項規定，自應例外賦
    予其證據適格之地位，而認具有證據能力。
二、認定犯罪事實所憑之證據及理由：
    訊據被告甲○○固不否認有於上揭時間在臺東縣臺東市○○
    路○段176巷66號丙○○住處後方巷弄，遭丙○○攔下指稱其
    偷取鐵器，並遭丙○○將其所騎乘腳踏車摔在地上，其乃徒
    步跑走之事實，惟矢口否認有何竊盜之犯行，辯稱：當天伊
    係騎腳踏車經過，想上大號，就到臺東市○○路○段176巷後
    面菜園上大號，之後回程途中經過該處，伊的腳踏車後架是
    空的，但被害人丙○○把伊攔下，說伊偷東西，伊說沒有，
    被害人就把伊的腳踏車摔在地上，伊就將腳踏車留在現場，
    用跑的離開。被害人說伊偷東西，應提出證據云云。經查：
(一)被告於94年10月間某日上午9時許，在臺東縣臺東市○○路○
    段176巷66號被害人丙○○住處後方巷弄，遭被害人攔下指
    稱其偷取被害人所有鐵器，並經被害人將其所騎乘腳踏車摔
    在地上，被告乃將腳踏車留在現場，徒步跑走之情，業據被
    告於警詢、偵查中及本院審理時供承無訛，並經證人即被害
    人丙○○、證人丁○○於本院審理時證述明確，應堪置信。
(二)又被告竊取被害人丙○○所有置於中興路176巷66號住處後
    方儲藏室內鐵器之過程，業經證人即被害人丙○○於警詢時
    證稱：當時是伊兒子丁○○看到被告行竊，打電話通知伊到
    場，伊到場時剛好看到被告在竊取老人手扶架及鐵器1批，
    經伊嚇阻後，被告立即逃逸，現場遺留被告腳踏車1部，腳
    踏車上並有被竊取之鐵器1批等語 (見警卷第4至5頁)；於偵
    訊時證稱：是丁○○看到被告來偷東西，打電話叫伊回去，
    伊看到被告騎腳踏車載零碎的鐵器，沒有看到老人手扶架及
    便器，伊問被告說你拿那個幹什麼，被告回答說只拿一點點
    ，伊叫警察來，被告就跑走了，把腳踏車留在現場，伊將腳
    踏車交給永樂派出所，鐵器放回原處，96年1月7日製作筆錄
    時，分局警員有打電話到永樂派出所問，派出所警員說腳踏
    車不在那邊等語(見偵查卷第21至22頁)；於本院審理時證稱
    ：當時是被告偷伊的東西，丁○○打電話給伊，伊從臺東市
    回去，看到被告正牽著腳踏車，車上載著伊所有的鐵條及伊
    太太以前燙頭髮放東西的鐵架，伊問被告說你為什麼偷拿東
    西，被告說沒有，伊就打110報警，伊用手拉住被告的腳踏
    車不讓他走，被告就用跑的往中興路176巷方向逃走。永樂
    派出所的警察有到場，但被告已逃走，後來伊用車子將腳踏
    車載去永樂派出所，伊於96年1月7日有打電話過去永樂派出
    所，警察說腳踏車不在了等語(見本院審判筆錄第4至8頁)。
    證人丁○○於警詢時證稱：當時伊在鄰居園子玩耍突然發現
    一名男子身穿黑色上衣黑色長褲、藍白拖鞋，半平頭鬍鬚微
    長，行動可疑一直查看巷口及巷尾有無人後，進入儲藏室內
    先行拿走一個置物架放在腳踏車後方，伊立即打電話給父親
    丙○○叫父親回家，電話打完，竊賊即被告又拿儲藏室內幾
    支鐵條，準備將鐵條放在腳踏車後方時，父親回家問說你在
    做什麼，被告說沒有什麼，父親將被告腳踏車舉高嚇阻，被
    告立即逃逸，現場遺留腳踏車1部及1個置物架、幾支鐵條等
    語(見警卷第6至7頁)；於本院審理時證稱：當時應該是94年
    10月間，伊在住處對面的同學家外面玩，要回去時，看到被
    告在伊住處後面的儲藏室裡面，伊就在同學家外面看被告在
    做什麼，伊有正面看到被告，沒多久，被告就進去儲藏室，
    就開始搬一些鐵器之類的東西到腳踏車後座的鐵架上，包括
    伊阿媽行動不便在使用有鐵架的尿桶，伊母親放置剪刀類的
    鐵架子，還有一些東西伊看不太清楚，伊就打電話給父親丙○○，叫他趕快回來，被告拿完準備要騎腳踏車走時，伊父
    親剛好開車回來，下車問被告說你在拿什麼，被告說沒有，
    伊父親說你在偷東西，被告說沒有，伊父親用手擋住被告及
    腳踏車，後來被告將腳踏車留在現場，人就從中興路176巷
    往東邊中興路方向逃走，伊父親就把腳踏車送去附近的派出
    所，伊忘記警察有無到場等語 (見本院審判筆錄第10至14頁
    )。證人丙○○、丁○○就被告竊取何物品之陳述雖有不一
    ，然依一般經驗法則，被害人或證人就同一被害事實，反覆
    接受不同司法人員之訊問，在各次訊問時，是否均能作精確
    的陳述，因主觀上所具備記憶及描述事物的能力而有不同，
    甚至與訊問者訊問之方式、態度及被害者臨場之情緒亦有關
    聯，其陳述再透過不同紀錄人員之紀錄，在筆錄的記載上呈
    現若干差異，實屬無可避免 (最高法院92年度臺上字第1961
    號判決意旨參照)，而證人丙○○、丁○○就被告確有竊取
    其所有儲藏室內鐵器之證述，前後核屬一致，且其2人所述
    互核大致相符，其2人證詞應堪可採。
(三)參以證人丙○○、丁○○與被告前互不認識，復無冤仇，自
    無故意設詞誣陷被告之必要，且被告倘未竊取被害人所有之
    鐵器，當可於警察到場後當場辯解，何以被害人報警後，其
    不待警察到場即留下腳踏車自行逃逸，此舉顯與常理有違，
    益見被告上揭辯解係屬無稽，而無可採。本案被告應係竊取
    上開鐵器1批放在所騎乘之腳踏車後架上後，離去時為被害
    人丙○○當場攔阻，而棄腳踏車徒步逃逸，至為灼然。
(四)至於證人丙○○、丁○○所述被告竊取鐵器1批之時間，於
    警詢時均證稱係95年7月下旬，於本院審理時證人丙○○則
    證稱係於93年10月間、證人丁○○證稱係94年10月間，所述
    雖不一致，惟人之記憶，隨著時間經過，難免漸趨模糊，尤
    其對案發經過之細節更易淡忘，或係與平常事務結合而產生
    記憶干擾現象使然，此乃一般人之記憶不可避免之自然缺陷
    。本案案發距今已近2年，證人丙○○於偵訊及本院審理時
    一再證稱被竊日期伊兒子丁○○較清楚 (見偵查卷第21頁、
    本院審判筆錄第3頁)，而證人丁○○於本院審理時，經檢察
    官詰以特殊事件之時點喚起記憶，回想本案發生時間後，明
    確證述案發時間係其由國小六年級升上國中一年級那一年 (
    即94年)10 月等語 (見本院審判筆錄第11頁)，是本案案發
    時間應以證人丁○○於本院審理時所述為94年10月間，較為
    正確，公訴意旨認本案發生時間係95年7月間容有誤會，應
    予更正。
(五)又被告雖聲請傳訊證人即臺東縣警察局臺東分局永樂派出所
    警員，以證明其並未竊取被害人丙○○所有鐵器1批，丙○○證述其所偷竊之鐵器送到永樂派出所不實云云，惟證人丙○○於警詢、偵訊及本院審理時均未曾證述將被告所竊取之
    鐵器送至永樂派出所，且此與被告是否竊取丙○○所有置放
    儲藏室內鐵器之待證事實無重要關係，本院認為並不影響本
    案事實之認定，核無調查之必要，附此敘明。
(六)綜上所述，被告否認上開竊盜犯行所為之辯詞，俱屬事後卸
    責之詞，咸無可採。本件事證已臻明確，被告竊盜犯行已堪
    認定，應予依法論科。
三、論罪與量刑：
(一)被告甲○○行為後，刑法業於95年2月2日修正公佈，於95年
    7月1日施行。修正後刑法第2條第1項之規定係規範行為後法
    律變更所生新舊法律比較適用之準據法，雖亦經修正，但因
    屬適用法律之準據法，本身尚無比較新舊法之問題，應一律
    適用修正後刑法第2條第1項之規定，為從舊從輕之比較。查
    被告所犯刑法第320條第1項竊盜罪，法定刑為得科銀元500
    元罰金，而有關罰金刑之規定，修正前刑法第33條第5款規
    定，罰金刑為1銀元以上，而有關罰金倍數之調整及銀元與
    新臺幣之折算標準，則定有「罰金罰鍰提高標準條例」及「
    現行法規所定貨幣單位折算新臺幣條例」，除罰金以1銀元
    折算3元新臺幣外，並將72年6月26日以前修正之刑法部分條
    文罰金數額提高2至10倍，其後修正者則不再提高倍數，修
    正後刑法則將罰金刑提高為新臺幣1,000元以上，並以百元
    計算之，因刑法第33條第5款所定罰金貨幣單位已改為新臺
    幣，刑法分則編各罪所定罰金之貨幣單位亦應配合修正為新
    臺幣，且考量刑法修正施行後，不再適用「現行法規所定貨
    幣單位折算新臺幣條例」，為使刑法分則編各罪所定罰金之
    最高數額與刑法修正前趨於一致，增訂刑法施行法第1條之1
    ，將刑法分則編各罪所定罰金之貨幣單位均改為新臺幣，並
    將72年6月26日以前修正之刑法部分條文罰金數額提高為30
    倍，其後修正者則提高為3倍。是以刑法分則編各罪所定罰
    金刑之最高數額，於上開規定修正後仍屬一致，並無不同；
    但其罰金刑之最低數額，則比修正前提高，涉及科刑規範變
    更，自有新舊法比較必要，比較結果修正後之規定並未有利
    於被告，依刑法第2條第1項前段規定，刑法條文有罰金刑規
    定者，應適用修正前之規定。
(二)核被告甲○○所為，係犯刑法第320條第1項普通竊盜罪。爰
    審酌被告正值壯年，不知努力工作以獲取正當報酬，反以竊
    盜之手段獲取財物，危害社會治安，且本案被告係經被害人
    丙○○當場發現，事證至為明確，其犯罪後仍始終否認犯行
    ，飾詞辯解，意圖脫罪，顯然欠缺反省能力，並浪費有限且
    珍貴之司法資源等一切情狀，量處如主文所示之刑，以示懲
    儆。又被告行為後，罰金罰鍰提高標準條例第2條業已刪除
    ，而刑法第41條第1項前段易科罰金折算標準，已由修正前
    之銀元100元、200元、300元（即新臺幣300元、600元、900
    元）折算1日修正為新臺幣1,000元、2,000元、3,000元折算
    1日，並刪除「因身體、教育、職業、家庭之關係或其他正
    當事由，執行顯有困難」之條件，因屬科刑規範事項變更，
    其折算標準為裁判時所應諭知，自有就新舊法規定比較必要
    ，經比較新舊法結果，以被告行為時法較為有利於被告，應
    依刑法第2條第1項前段規定，適用行為時即修正前刑法第41
    條第1項前段規定，諭知易科罰金之折算標準。
(三)又中華民國96年罪犯減刑條例業於96年7月16日施行，該條
    例第2條第1項規定：「犯罪在中華民國96年4月26日以前者
    ，除本條例另有規定外，依下列規定減刑：(一)死刑減為無期
    徒刑。(二)無期徒刑減為有期徒刑20年。(三)有期徒刑、拘役或
    罰金，減其刑期或金額2分之1」，本件被告犯罪時間於96年
    4月24日以前，其所犯並無同條例第3條第1項所列不予減刑
    情形，爰依同條例第2條第1項第3款規定減其宣告刑2分之1
    ，並諭知易科罰金之折算標準。
四、應適用之法條：
    依刑事訴訟法第299條第1項前段，刑法第2條第1項前段、第
    320條第1項、第41條第1項前段 (修正前)，中華民國96年罪
    犯減刑條例第2條第1項第3款、第7條，罰金罰鍰提高標準條
    例第1條前段、第2條(修正刪除前)，判決如主文。
本案經檢察官乙○○到庭執行職務。
中　　華　　民　　國　　96　　年　　9 　　月　　5 　　日
                  刑事第一庭    法  官  簡芳潔
以上正本證明與原本無異。
如不服本判決應於收受本判決後10日內向本院提出上訴書狀；上
訴書狀應敘述具體理由。未敘述上訴理由者，應於上訴期間屆滿
後20日內向本院補提理由書狀（均須按他造當事人之人數附繕本
）。「切勿逕送上級法院」。
告訴人或被害人對於本判決如有不服，請書具不服之理由狀，請
求檢察官上訴者，其上訴期間之計算係以檢察官收受判決正本之
日期為準。
                                書記官  王希文
中　　華　　民　　國　　96　　年　　9 　　月　　5 　　日
附錄論罪科刑法條：
中華民國刑法第320條
意圖為自己或第三人不法之所有，而竊取他人之動產者，為竊盜
罪，處5年以下有期徒刑、拘役或5百元以下罰金。
意圖為自己或第三人不法之利益，而竊佔他人之不動產者，依前
項之規定處斷。
前二項之未遂犯罰之。
